【裁判字號】    98,訴,2802
【裁判日期】    980922
【裁判案由】    毒品危害防制條例
【裁判全文】
臺灣板橋地方法院刑事判決              98年度訴字第2802號
公  訴  人  臺灣板橋地方法院檢察署檢察官
被      告  甲○○
上列被告因違反毒品危害防制條例案件，經檢察官提起公訴（98
年度毒偵字第4242號、第4416號），由本院合議庭裁定改依簡式
審判程序審理，並判決如下：
    主  文
甲○○施用第壹級毒品，累犯，處有期徒刑捌月，扣案之第壹級
毒品海洛因壹包（淨重零點貳伍公克）沒收銷燬，扣案之注射針
筒壹支沒收；又施用第貳級毒品，累犯，處有期徒刑肆月。應執
行有期徒刑拾月，扣案之第壹級毒品海洛因壹包（淨重零點貳伍
公克）沒收銷燬，扣案之注射針筒壹支沒收。
    事  實
一、甲○○前於民國88年間因施用毒品案件，經依臺灣板橋地方
    法院（下稱本院）88年度毒聲字第819 號裁定送觀察勒戒後
    ，因認有繼續施用毒品之傾向，再由本院以88年度毒聲字第
    1582號裁定令入戒治處所施以強制戒治，嗣因戒治期間成效
    良好，另經本院以88年度毒聲字第4608號裁定停止戒治，所
    餘戒治期間付保護管束，並於88年8 月19日停止戒治出所，
    其後又經本院於88年10月7 日以88年度毒聲字第6303號裁定
    撤銷停止戒治，所餘期間令入戒治處所施以強制戒治，於90
    年3 月20日執行完畢而釋放出所，並由臺灣板橋地方法院檢
    察署檢察官於90年4 月10日以90年度戒毒偵字第275 號為不
    起訴處分確定；復於93年間因施用第1 、2 級毒品案件，經
    本院於94年11月30日以94年度訴緝字第193 號各判處有期徒
    刑9 月、6 月，應執行有期徒刑1 年2 月，並由臺灣高等法
    院於95年10月16日以95年度上訴字第334 號駁回上訴而確定
    ；再於95年間因施用毒品案件，經本院分別於96年4 月23
    日、96年4 月9 日以95年度易字第2271號、95年度訴字第
    3254號判處有期徒刑7 月、1 年確定在案；另於96年間因施
    用第1 、2 級毒品案件，經本院於96年7 月27日以96年度訴
    字第2399號判處有期徒刑1年4月，減為有期徒刑8 月確定，
    此間經假釋付保護管束而出監，並於98年3月4日保護管束期
    滿未經撤銷假釋，其未執行之刑，以已執行完畢論，詎其猶
    不知悔改，且未戒除毒癮，竟又基於施用第1 級毒品海洛因
    之犯意，於98年6月8日上午某時，在其位於臺北縣土城市○
    ○路○段261號10樓住處內，以將海洛因置於針筒後注射至體
    內之方式施用毒品海洛因1次，以及另基於施用第2級毒品甲
    基安非他命之犯意，於98年6月7日凌晨零時至1 時許，在臺
    北縣三重市正義公園之公廁內，以將毒品甲基安非他命置於
    玻璃球內燒烤之方式，施用毒品甲基安非他命1 次，嗣於98
    年6 月10日14時30分許，為警在其上址住處內當場查獲，並
    扣得其持有第1級毒品海洛因1小包（淨重0.25公克）及注射
    針筒1 支，此間經警方採集其尿液送驗之結果，呈安非他命
    類、鴉片類均陽性反應，始循線查悉上情。
二、案經臺北市政府警察局移送臺灣板橋地方法院檢察署檢察官
    偵查起訴。
    理  由
一、上開犯罪事實，業經被告甲○○於本院審理時自白不諱，並
    有台灣尖端先進生技醫藥股份有限公司98年6 月25日濫用藥
    物檢驗報告、臺北市政府警察局偵辦毒品案件尿液檢體委驗
    單各1 份附卷可稽，以及扣案之第1 級毒品海洛因1 包（淨
    重0.25公克）及注射針筒1 支可資佐證，且被告所持有之海
    洛因1 包，經送檢驗之結果，確含有毒品海洛因成分一節，
    亦有臺北市政府警察局刑警大隊查獲涉嫌毒品危害防制條例
    案查獲毒品初步鑑驗報告1 份在卷足憑，足認被告自白要與
    事實相符。再者，被告有事實欄所示之施用毒品前科，亦有
    臺灣高等法院被告前案紀錄表1 份在卷可參，是被告犯本件
    施用毒品海洛因、甲基安非他命之罪，其事證明確，應依法
    論科。
二、按施用第1 、2級毒品為犯罪行為，毒品危害防制條例第10
    條定有處罰明文。故施用第1 、2 級毒品者，依上揭規定本
    應科以刑罰，惟基於刑事政策，對合於一定條件之施用者，
    則依同條例第20條、第23條之規定，施以觀察、勒戒或強制
    戒治之保安處分。又毒品危害防制條例於92年7 月9 日修正
    公佈，自93年1 月9 日施行。其中第20條、第23條將施用毒
    品之刑事處遇程式，區分為「初犯」及「5 年內再犯」、「
    5 年後再犯」。依其立法理由之說明：「初犯」，經觀察、
    勒戒或強制戒治後，應為不起訴處分或不付審理之裁定；「
    5 年內再犯」者，因其再犯率甚高，原實施之觀察、勒戒及
    強制戒治既已無法收其實效，爰依法追訴或裁定交付審理。
    至觀察、勒戒或強制戒治執行完畢釋放後，「5 年後再犯」
    者，前所實施之觀察、勒戒或強制戒治已足以遮斷其施用毒
    品之毒癮，為期自新及協助其斷除毒癮，仍適用「初犯」規
    定，始應先經觀察、勒戒、強制戒治之程式。從而依該次修
    正後之規定，僅限於「初犯」及「5 年後再犯」二種情形，
    應先經觀察、勒戒或強制戒治之程式，此乃該條例第10條之
    例外規定。倘被告於5 年內已再犯，經依法追訴處罰，縱其
    第3 次（或第3 次以上）再度施用毒品之時間，在初犯經觀
    察、勒戒或強制戒治執行完畢釋放5 年以後，因與單純之「
    5 年後再犯」之情形有別，不合於「5 年後再犯」之例外規
    定；且因已於「5 年內再犯」，顯見其再犯率甚高，原實施
    觀察、勒戒或強制戒治，已無法收其實效，即應回歸原則性
    規定，由檢察官逕行起訴，依該條例第10條處罰（最高法院
    96年度台非字第69號判決可資參照）。查本件被告於88年間
    因「初犯」施用毒品案件，經本院裁定送觀察勒戒後，因認
    有繼續施用毒品之傾向，再由本院裁定令入戒治處所施以強
    制戒治，此間另經裁定停止戒治，所餘戒治期間付保護管束
    ，其後又經裁定撤銷停止戒治，所餘期間令入戒治處所再施
    以強制戒治，於90年3 月20日執行完畢而釋放出所，並經臺
    灣板橋地方法院檢察署檢察官為不起訴處分確定；復因於「
    5 年內」之93年間施用第1 、2 級毒品案件，經本院94年度
    訴緝字第193 號各判處有期徒刑9 月、6 月，應執行有期徒
    刑1 年2 月，並由臺灣高等法院95年度上訴字第334 號駁回
    上訴而確定，均已如前述，則雖本件再犯之時間，係在「初
    犯」經觀察、勒戒執行完畢釋放之5 年以後，亦自屬「已於
    5 年內再犯」後之施用毒品情形，應依該條例第10條處罰，
    合先敘明。
三、核被告所為，係犯毒品危害防制條例第10條第1 項、第2 項
    之施用第1 級、第2 級毒品罪。又其施用前後持有第1 級毒
    品海洛因、第2 級毒品甲基安非他命之低度行為，應為施用
    第1 級毒品海洛因、第2 級毒品甲基安非他命之高度行為所
    吸收，不另論罪。被告所犯上開2 罪間，犯意各別，行為互
    異，應予分論併罰之。另查：被告於96年間因施用第1 、2
    級毒品案件，經本院於96年7 月27日以96年度訴字第2399號
    判處有期徒1 年4 月，減為有期徒刑8 月確定，此間經假釋
    付保護管束而出監，並於98年3 月4 日保護管束期滿未經撤
    銷假釋，其未執行之刑，以已執行完畢論一節，有臺灣高等
    法院被告前案紀錄表1 份在卷足憑，其於5 年以內故意再犯
    本件有期徒刑以上之2 罪，均為累犯，應各依刑法第47條第
    1 項規定加重其刑。爰審酌被告前已有多次施用毒品之前科
    ，並先後經觀察、勒戒及強制戒治之戒毒療程，始終未能戒
    除毒品之誘惑，且其正值年青，尚有工作能力，竟不思努力
    工作，尋求正常生活，僅因家庭因素而心情不佳，竟一再沾
    染施用2 種毒品之惡習，戕害身心不淺，並衡諸其生活狀況
    、施用毒品之手段、動機等一切情狀，各量處如主文所示之
    刑，並定其應執行之刑，以資警惕。至扣案之第1 級毒品海
    洛因1 小包（淨重0.25公克），係查獲之第1 級毒品，不問
    屬於犯人與否，應依毒品危害防制條例第18條第1 項前段之
    規定宣告沒收銷燬之；扣案之注射針筒1 支，則係被告所有
    供施用毒品海洛因之物，爰刑法第38條第1 項第2 款規定併
    予宣告沒收。
四、末按「除被告所犯為死刑、無期徒刑、最輕本刑為3 年以上
    有期徒刑之罪或高等法院管轄第一審案件者外，於前條第1
    項程序進行中，被告先就被訴事實為有罪之陳述時，審判長
    得告知被告簡式審判程序之旨，並聽取當事人、代理人、辯
    護人及輔佐人之意見後，裁定進行簡式審判程序。」刑事訴
    訟法第273條之1第1 項定有明文。查本件被告所犯毒品危害
    防制條例第10條第1 項、第2 項之罪，均非最輕本刑為3 年
    以上有期徒刑之罪，且被告於本院98年9 月8 日準備程序進
    行中，復就被訴之事實為有罪之陳述，經告知被告簡式審判
    程序之旨，被告及公訴人對於本件改依簡式審判程序審理均
    表示同意，是本院即依前揭刑事訴訟法規定，裁定本件進行
    簡式審判程序，附此敘明。
據上論斷，應依刑事訴訟法第273條之1 第1項、第299條第1項前
段，毒品危害防制條例第10條第1 項、第2 項、第18條第1 項前
段，刑法第11條前段、第47條第1 項、第38條第1 項第2 款、第
51條第5款，判決如主文。
本案經檢察官張瑞玲到庭執行職務。
中    華    民    國    98    年    9     月    22    日
                          刑事第十八庭
                                法  官  楊仲農
上列正本證明與原本無異。
如對本判決不服，應於送達後10日內，向本院提出上訴狀。
（上訴狀應記載具體上訴理由並應抄附繕本）
                                書記官  陳香君
中    華    民    國    98    年    9     月    24    日
附錄本判決論罪之法律條文：
毒品危害防制條例第10條：
施用第一級毒品者，處六月以上五年以下有期徒刑。
施用第二級毒品者，處三年以下有期徒刑。


司法院資訊處製作；財團法人民間司法改革基金會備份。
